臺灣高等法院高雄分院刑事判決　　　 　　九十三年度上更(一)字第一七０號
　　上　訴　人
　　即　被　告　乙○○原名徐.
　　選任辯護人　連立堅　律師
　　　　　　　　李淑欣　律師
右上訴人因毒品危害防制條例案件，不服臺灣高雄地方法院八十九年度訴字第一九一
七號，中華民國九十年五月十一日第一審判決（起訴案號：臺灣高雄地方法院檢察署
八十八年度偵字第二一四一○、二四九九一號）提起上訴，判決後，經最高法院發回
更審，本院判決如左：
    主  文
原判決撤銷。
乙○○連續販賣第二級毒品，處有期徒刑柒年，褫奪公權肆年。販賣毒品所得新台幣
貳萬元、販賣毒品所用000000000號類比式大金鋼型行動電話壹支均沒收，
販賣毒品所得如全部或一部不能沒收時，以其財產抵償之；上開行動電話如不能沒收
時，應追徵其價額。
    事  實
一、乙○○明知安非他命係毒品危害防制條例所管制之物品，非經許可，不得持有、
    販賣，詎竟意圖牟取不法利益，基於販賣第二級毒品安非他命之概括犯意，自民
    國（下同）八十八年二月中旬某日起迄於同年二月底止，以其所有000000
    000號行動電話及家中電話做為聯絡工具，在其高雄市左營區崇實新村一０六
    號住處附近，每隔數天一次，每次將每包安非他命以新台幣（下同）二千元或一
    萬三千元之價格，連續販賣第二級毒品安非他命予甲○○先後共四次，其中二千
    元三次、一萬三千元一次。復於八十八年三月二十三日，在其高雄市左營區崇實
    新村住處附近，以一千元之價格將第二級毒品安非他命販賣予丙○○一次，嗣因
    警方監聽乙○○所使用之行動電話而查獲販賣安非他命予甲○○；監聽劉岱所使
    用之0000000000號行動電話而分別循線查獲上情。乙○○因此獲得販
    賣第二級毒品所得共二萬元。
二、案經高雄市政府警察局移送台灣高雄地方法院檢察署檢察官偵查起訴。
    理  由
一、訊據上訴人即被告乙○○（下稱被告）坦承000000000號行動電話由其
    使用之事實，惟否認有何販賣第二級毒品之犯行，辯稱：伊並未販賣安非他命給
    甲○○、丙○○，伊係向劉岱偉借一千元，並非販賣安非他命之價金，甲○○部
    分係渠等共同出錢向余敏男購買安非他命來吸食，伊並未販賣安非他命給甲○○
    云云。被告選任辯護人為被告辯稱：證人甲○○於警訊中之陳述並無較可信之特
    別情況；於檢察官偵查中所證係因否認有向被告購安非他命，檢察官當場勃然大
    怒，並告以將以誣告罪追訴等語恫嚇後始指訴向被告購買安非他命，復以誘導方
    式訊問證人，所證無證據能力；證人丙○○於警訊時亦係因警員態度凶惡，且係
    甫下班即被帶往警局製作筆錄，為想早點回家睡覺，才供稱有向被告購買安非他
    命，所證亦無證據能力，檢察官迄未提出八十八年三月二十三日之通訊監察書，
    因此八十八年三月二十三日監聽所得，係違法取得之證據，不得作為證據云云。
二、經查：
  (一)證人甲○○於警訊證稱：「八十八年二月間開始在乙○○的家向他購買安非他命
    最少四次，購買金額為二千元至一萬三千元左右」、「乙○○使用000000
    000號行動電話」、「我與乙○○是朋友關係，我們交情不錯，我沒有誣陷他
    之必要」等語（見警(一)卷第六頁）；其於檢察官偵查中證稱：「（問：是否曾向
    乙○○購買安非他命？）有。」、「（問：何時地購買？）八十八年國曆過年前
    後都有，都在他左營住處附近巷子，每次一千元或八百元，買三、四次」、「我
    用電話打他家電話或行動電話聯絡購買」等語（見偵查卷第七頁倒數第四行起）
    。證人丙○○於警訊中亦證稱：「（問：請你閱覽警方提供之通訊監察譯文表，
    你與乙○○通電話之內容是否實在？內容所指何意？）警方提供我閱覽之監察譯
    文表的內容，有的是我向他購買安非他命的內容」、「（問：你於何時？何地向
    乙○○購買價多少錢的安非他命？共幾次？）我曾於八十八年三月間，在高雄市
    左營區崇實新村他家處附近，向他購買一千元的安非他命。總共只有一次」、「
    （問：警方提供八十八年三月二十三日的通訊內容是否就是你向乙○○購買安非
    他命的時間？）警方提供的通訊監察內容就是我向乙○○購買安非他命的時間、
    內容沒有錯」等（見警(二)卷第二頁背面）；其於檢察官偵查中亦證稱：「（問：
    是否向乙○○購買安非他命？）有，我打行動電話給他，他說他在左營，我過去
    ，他向我要一千元」等語（見同上偵查卷第六頁背面）。參以被告於警訊及原審
    中供稱，丙○○曾叫我幫他購買一千元安非他命等語，而被告遭警所採尿液並無
    安非他命反應，其施用第二級毒品安非他命犯行，業經檢察官不起訴處分確定（
    見本院上訴卷第八九頁），顯見被告無吸用安非他命惡習，其自無持有安非他命
    之必要，及如後所述，劉岱偉、甲○○之監聽錄音內容確有「你要多少？」「一
    」、﹁你那邊有沒有在賣一半的？」、「有的」等談及買賣安非他命之情事觀之
    ，被告確有販賣安非他命給甲○○、劉岱偉無訛。
  (二)按被告以外之人於檢察事務官、司法警察官或司法警察調查中所為之陳述，與審
    判中不符時，其先前之陳述具有較可信之特別情況，且為證明犯罪事實存否所必
    要者，得為證據；被告以外之人於偵查中向檢察官所為之陳述，除顯有不可信之
    情況者外，得為證據，刑事訴訟法第一百五十九條之一、之二分別定有明文。就
    證人劉岱偉於警訊及檢察偵查中所證部分，證人劉岱偉事後於原審法院及本院審
    理時均否認有向被告購買安他命，核與其於警、偵訊所證不合。惟經審酌被告當
    時所使用之行動電話號碼係000000000號；證人劉岱偉所使用之行動電
    話號碼為0000000000號，此經渠等分別於本院審理時及檢察官偵查中
    證述認在卷（見本院上更(一)字第一七０號卷第八十三頁、偵查卷第七頁）。而依
    警方所提出於八十八年三月二十三日對證人劉岱偉所使用行動電話進行監聽結果
    ，被告與劉岱偉之行動電話通話內容確有如下之對話：「瑋仔：你快到了嗎？」
    、「阿環：我在我家附近而已」、「瑋仔：好的，我到你家等你。」「阿環：你
    要多少？」「瑋仔：壹」、「阿環：好的，我二分鐘之後再打給你」等語，有監
    聽譯文在卷可憑（見警(二)卷第六頁）。再者，證人劉岱偉與被告接受警方調查之
    日期並非同一日，有警訊筆錄在卷可憑；因此，劉岱偉在警訊所面對之壓力、外
    力之干擾亦相對減少，且有上開監聽譯文可資佐證，虛偽陳述之危險性不高，其
    於警訊中之陳述具有較可信之特別情況，自有證據能力。劉岱偉於檢察官偵查中
    所證卷內亦無證據足以證明有顯有不可信之情況，依前揭刑事訴訟法之規定，亦
    得為證據。就證人甲○○於警、偵訊所證部分而言，甲○○事後於原審法院及本
    院審理時亦翻異前供，否認有向被告購買安非他命。惟證人甲○○於原審法院審
    理時證稱：警員未對其施強暴，只有一直留我在那裡等語（見原審卷第一一五頁
    ），是其於警訊中之陳述顯係在自由意志下所為；再者，其於原審法院審理時亦
    證稱：警訊第十三頁監聽譯文報告係其與被告之對話，且係有關買賣安非他命之
    對話（見原審卷第三十一頁）。而依警卷所附監聽譯文所載，渠等之對話內容為
    ：「阿財：你那邊有沒有在賣一半的？」、「阿原：有的」、「阿財：看情形如
    何我在打給你」、「阿原：好的」等語（見警(一)卷第十三頁），被告亦不否認其
    有與甲○○為上開對話，依上開監聽內容所載有沒有在賣一半及證人甲○○所證
    上開對話係有關安非他命之買賣等語，參以證人甲○○與被告接受警方調查之日
    期並非同一日，有警訊筆錄在卷可憑；因此，甲○○在警訊所面對之壓力、外力
    干擾亦少等情況，且其於警訊時之購買毒品之時間、地點已陳述相當明確，而其
    係於八十八年五月六日十二時二十分接受偵訊，迄於十四時二十分即結束，有警
    訊筆錄可憑，亦難謂有以留置之方式非法取證之情事，因此其於警訊中所證顯然
    具有較可信之特別情況，且為證明犯罪事實存否所必要，依前揭刑事訴訟法之規
    定，自得採為認定犯罪事實之證據。就證人甲○○於檢察官偵查中之證述部分，
    本院依被告選任辯護人之請求，勘驗檢察官偵訊之錄音帶結果，證人甲○○於檢
    察官訊問之初否認有向被告購買，經檢察官告以如不為實之陳述，將以誣告罪追
    訴，且檢察官訊問時聲音很大等情，固有勘驗筆錄可憑（見本院上更(一)字第一七
    ０號卷第六十七頁），惟檢察官僅係告以如為不實之陳述，將遭誣告罪之追訴，
    亦僅告以證人應據實之陳述，否則可能涉有誣告之罪嫌；至訊問時聲音異於平常
    ，亦屬問案態度是否妥適之問題，在客觀上難謂已壓制證人自由陳述之意志，因
    此上開問案態度及告以如為不實之證述，將以誣告罪追訴等語，亦難謂係非法取
    證，難謂甲○○於檢察官偵查中所證有顯不可信之情況，依前揭刑事訴訟法之規
    定，亦有證據能力。被告選任辯護人主張無證據能力，應無可採。
  (三)被告雖辯稱劉岱偉所指一千元部分係借款云云，劉岱偉於檢察官偵查中指證有向
    被告購買安非他命後，亦證稱：他向我要一千元，我給他一千元，不知道他要做
    什麼等語。惟被告於原審審理時辯稱：係劉岱偉要我幫他拿安非他命，價錢一千
    元，我就去跟朋友調等語，而證人劉岱偉則證稱：他的意思是要跟我借，可是我
    沒有借他等語（見原審卷第二十、二十一頁），足徵被告事後於本院審理所辯一
    千元係借款，於原審所辯係代為調取安非他命云云，係不實之辯解，委無可採。
    證人劉岱偉事後證稱錢沒有給被告，沒有向被告購買安非他命云云，應係事後迴
    護被告之詞，不足為被告有利之採認。證人甲○○事後於原審法院、本院前審及
    本院審理時翻異前供，證稱係共同出資云云，核與警、偵訊不符，應係迴護被告
    之詞，亦不足為被告有利之認定。證人何岱偉於偵查中所稱向被告購買毒品時間
    、購買毒品之代價，雖與警訊中所陳稱不符，惟其係於八十九年七月二十七日接
    受檢察官之訊問，該時距離至警局製作筆錄時（八十八年五月六日）已長達一年
    二月，實難強求其對於購買時間、價格、次數有正確之記憶，而其上開警訊之供
    述距實際向被告購買第二級毒品時間八十八年二月，時隔未久僅二個多月，記憶
    猶新，故應以其於警訊所稱者較為可採。被告販賣給證人甲○○四次安非他命，
    其價錢為二千元至一萬三千元不等，以有利於被被告之方式認定，被告販賣給證
    人甲○○價錢一次一萬三千元、三次各二千元。又警方在被告住處查無販賣安非
    他命事證，固有檢察官簽發搜索票及搜索報告足憑，然因被告確有販賣安非他命
    犯行，已如前述，故上開搜索票及搜索報告，亦不足作為被告有利之認定。
  (四)按除法律另有規定外，實施刑事訴訟程序之公務員因違背法定程序所得之證據，
    其有無證據能力之認定，應審酌人權保障及公共利益之均衡維護，刑事訴訟法第
    一百五十八條之四定有明文。亦即應斟酌違背法定程序之情節、違背法定程序之
    主觀意圖、侵害犯罪嫌疑人或被告權益之種類及輕重、犯罪所生之危害、禁止使
    用證據對於預防將來違法取得證據之效果、偵審人如依法定程序有無發現該證據
    之必然性等情事認定之。本院依被告選任辯護人之聲請，向原審法院檢察署檢察
    官函請提出八十八年三月二十三日之通訊監察書，以證明上開日期對於被告及證
    人劉岱偉所使用之0000000000號、000000000號行動電話進
    行監聽是否屬於合法之監聽，惟所檢送通訊監察書並無上開日期所示之通訊監察
    察書（見本院上更(一)字第一七０號卷第四十四頁以下）。固堪認被告選任辯護人
    所主張八十八年三月二十三日對被告及證人劉岱偉所為監聽錄音係違背訴訟程序
    所取得之證據。惟本件查獲經過係自監聽案外人余敏男（綽號南仔）之電話發現
    被告而延伸下來，此經證人林志雄於原審法院證述明確。且上開監聽對象劉岱偉
    所使用之0000000000號行動電話（見警(二)卷第六頁），亦即並非對被
    告所為，足徵施實監聽之公務員並非蓄意侵害憲法所保障被告之秘密通訊自由權
    ，亦即係偶然無意間聽取，偵查人員並無惡意，情節尚屬輕微，違法程度低，本
    院認以不排除上開監聽所得之證據，較合於公共利益之維護，辯護人認應予排除
    ，尚有未洽。
  (五)安非他命危害社會日益嚴重，治安機關對於查緝非法販賣及吸用安非他命等工作
    ，無不嚴加執行，各傳播媒體對政府大力掃除安非他命之決心亦再三報導，且販
    賣安非他命法定刑非輕，設若無利可圖，衡情當無甘冒被查獲移送法辦、擔負重
    刑之危險，而無代價代人調取或交付安非他命供給他人之理？因此，被告前後有
    償多次交付安非他命予甲○○、丙○○等人，應確有營利之意圖至明。
  (六)警卷所附監聽譯文中，被告與綽號「南仔」之余敏男雖另有如下之對話：「我是
    南仔，衣服甚麼時候有？」、「被告：那一批已處理完了，另外在處理一批」、
    「南仔：你那裡還有衣服嗎？」、「被告：應該還有」、「南仔：你昨天那個是
    幾件？」、「被告：我也不知道」、「被告：剛才在路上遭臨檢」、「南仔：有
    沒有事？」、「被告：有事的話怎麼打電話給你，我的東西藏在安全帽裡」、「
    南仔：你快到了嗎？」、「被告：我已經到路上了」、「南仔：你直接坐電梯到
    八樓」、「被告：好的」、「南仔：我晚一點一二給你，你給我二錢」、「被告
    ：等一下我打電話給你」、「南仔：你打00000000」、「被告：你等五
    分鐘好嗎？」、「南仔：是否能確定」、「被告：現在在出價錢」「南仔：好的
    我等你」、「南仔：現在要如何處理？」、「被告：我把錢退還給你」、「南仔
    ：上一次拿的三錢已經差不多了。被告：你過來拿就是了」等語；被告與綽號「
    菜頭」通話中亦有如下之通話：「被告：你問看看你朋友有沒有人要買衣服？」
    、「菜頭：我問問看」、「被告：整套才六千而已」、「菜頭：我過去找你」、
    「被告：你到的時候打我的呼叫器」、「被告：你是甚麼人？」、「菜頭：我是
    菜頭，你那裡有沒有，我的朋友說要買一套衣服」、「被告：一套是多少？」、
    「菜頭：一套是一錢」等語（見警(一)卷第十二至十四頁）。惟上開譯文並不能證
    明被告有販賣毒品給余敏南，而證人余敏南於原審法院審理時亦證稱：我們有提
    議過要出資去買安非他命，但之前有金錢糾紛所以沒有買成；實際上是乙○○欠
    我錢，所以市刑大警員叫我說是跟乙○○買的，我才這樣講，之前有提議一起買
    ，可是事實上並沒有買安非他命之事實等語（見原審卷第四十六頁），況依上開
    譯文所載：余敏男：﹁我晚一點一二給你，你給我二錢」、「余敏男：現在要如
    何處理？」、「被告：我把錢退還給你」等語觀之，係被告向余敏男購買毒品，
    而非被告販售毒品給余敏男；再者綽號「菜頭」之人並未出面指認確有向被告購
    買毒品，所購買者究係何種毒品，檢察官就上開部分亦未起訴，本院亦無從併為
    審理，附此敘明。
  (七)綜上所述，本件事證明確，被告所辯係合資購買安非他命，一千元係借款云云，
    要係避重就輕之詞，不足採信，其犯行堪以認定。
三、核被告所為，係犯毒品危害防制條例第四條第二項販賣第二級毒品罪。其先後五
    次犯行，時間緊接，方法相同，且觸犯構成要件相同之罪名，顯係基於概括犯意
    為之，應依刑法第五十六條連續犯之規定，以一罪論。
四、原審認被告犯罪事證明確，據以論罪科刑，固非無見；惟查：(一)販賣第二級毒品
    安非他命需有營利之意圖，原判決事實欄漏載被告營利之意圖，理由欄亦未說明
    營利之理由，尚有未洽。(二)被告販賣第二級毒品給甲○○四次，其中一萬三千元
    一次、二千元各三次，另販賣給丙○○一次一千元，合計販賣毒品所得二萬元，
    原判決認定被告販賣毒品所得九千元，亦有未合。(三)如後所述，0000000
    00號類比式大金鋼型行動電話一支係被告所有，且係供販賣毒品所用之物，原
    判決未併諭知沒收，亦有未洽。被告上訴意旨，否認犯罪，雖無理由，惟原判決
    既有可議，自應由本院予以撤銷改判。爰審酌被告貪圖己利，販賣安非他命予他
    人圖利，嚴重戕害他人身心健康，惟販賣期間非長、數量非多，犯罪後態度尚稱
    良好等一切情狀，處如主文第二項所示之刑，以示懲儆，且依被告所犯販賣毒品
    之性質，認有褫奪公權之必要，併宣告褫奪公權四年。被告販賣第二級毒品所得
    二萬元；販賣第二級毒品之聯絡工具000000000號類比式大金鋼型行動
    電話一支，雖均未扣案，惟上開行動電話係被告所有，此據其於本院審理時供認
    不諱（見本院上更(一)字第一七０號卷第八十三頁），因此販賣毒品所得二萬元及
    行動電話一支仍應依毒品危害防制條例第十九條第一項之規定宣告沒收，如全部
    或一部不能沒收時，就販賣毒品所得部分，應以其財產抵償；行動電話部分，應
    追徵其價額。
據上論結，應依刑事訴訟法第三百六十九條第一項前段、第三百六十四條、第二百九
十九條第一項前段，毒品危害防制條例第四條第二項、第十九條第一項，刑法第十一
條前段、第五十六條、第三十七條第二項，判決如主文。
本案經檢察官周章欽到庭執行職務。
中　　　華　　　民　　　國　　九十三　　年　　十二　　　月　　十五　　　日
                      臺灣高等法院高雄分院刑事第四庭
                          審判長法官  蕭權閔
                                法官  陳吉雄
                                法官  李嘉興
右正本證明與原本無異。
如不服本判決應於收受本判決後十日內向本院提出上訴書狀，其未敘述上訴理由者，
並得於提起上訴後十日內向本院補提理由書狀（均須按他造當事人之人數附繕本）「
切勿逕送上級法院」。
　　　　　　　　　　　    法院書記官  劉博文
中　　　華　　　民　　　國　　九十三　　年　　十二　　月　　　十五    　日
附錄：本判決論罪科刑法條：
毒品危害防制條例第四條
製造、運輸、販賣第一級毒品者，處死刑或無期徒刑；處無期徒刑者，得併科新臺幣
一千萬元以下罰金。
製造、運輸、販賣第二級毒品者，處無期徒刑或七年以上有期徒刑，得併科新臺幣七
百萬元以下罰金。
製造、運輸、販賣第三級毒品者，處五年以上有期徒刑，得併科新臺幣五百萬元以下
罰金。
製造、運輸、販賣第四級毒品者，處三年以上十年以下有期徒刑，得併科新臺幣三百
萬元以下罰金。
製造、運輸、販賣專供製造或施用毒品之器具者，處一年以上七年以下有期徒刑，得
併科新臺幣一百萬元以下罰金。
前五項之未遂犯罰之。
